【裁判字號】    94,訴,1446
【裁判日期】    950330
【裁判案由】    妨害自由等
【裁判全文】
臺灣彰化地方法院刑事判決              94年度訴字第1446號
公  訴  人  臺灣彰化地方法院檢察署檢察官
被      告  丁○○
                    號
                    （現另案於臺灣臺中監獄臺中分監執行）
            甲○○
                    （現另案於臺灣彰化監獄彰化分監執行）
            丙○○
上列被告等因妨害自由等案件，經檢察官提起公訴（九十四年度
偵字第三九四七號、第五一五九號），本院判決如下：
    主  文
甲○○、丁○○、黃宗尉共同以非法方法，剝奪人之行動自由，
甲○○處有期徒刑貳年；丁○○處有期徒刑壹年陸月；黃宗尉為
累犯，處有期徒刑壹年貳月。
    事  實
一、丁○○於民國九十一、九十二年間曾先後因違反毒品危害防
    制條例案件，經法院各判處應執行有期徒刑一年四月、一年
    六月確定，經送監接續執行後，甫於九十四年二月二日縮短
    刑期假釋出監，假釋期間直至九十五年二月二十三日始期滿
    （現已撤銷假釋，入監執行殘刑）。甲○○則曾因違反槍砲
    彈藥刀械管制條例、麻醉藥品管理條例、懲治盜匪條例及妨
    害自由等案件，經法院分別判處有期徒刑九月、五月、七年
    四月、十月確定，嗣並經法院裁定應執行有期徒刑九年二月
    ，而其入監執行後，甫於九十年二月二十一日因縮短刑期假
    釋出監，假釋期間至九十四年九月二十六日（現已撤銷假釋
    ，入監執行殘刑）。丙○○前因強盜、竊盜案件，為法院各
    判處有期徒刑三年二月及四月，並定應執行有期徒刑三年三
    月確定，而其入監執行後，甫於九十四年三月二十二日執行
    完畢。三人均素行不良，且均仍不知悔改，因丁○○懷疑乙○○提供毒品予其女友楊淑凰施用及渠等有染而心生不滿，
    為教訓、毆打乙○○，遂夥同甲○○、丙○○及綽號「阿坤
    」、「阿華」（下稱「阿坤」、「阿華」）等數名姓名年籍
    不詳之成年男子，共同基於剝奪他人行動自由及傷害人身體
    之犯意聯絡，於九十四年五月二十九日凌晨二時三十分許，
    獲悉乙○○正在位於彰化縣彰化市○○路○段一二九號之金
    馬汽車旅館內後，即分乘二部自用小客車前往該汽車旅館，
    先由黃宗尉向該汽車旅館服務人員探詢乙○○所租用之房間
    ，並要求打開該房間之房門，惟該汽車旅館服務人員不願配
    合，適乙○○打開汽車旅館二三九號房間之車庫大門，並駕
    駛車牌號碼九Ｕ—二三二七號自小客車欲外出，渠等見機不
    可失，隨即推由甲○○及「阿坤」強行進入該車內，甲○○
    旋以身上所攜帶之型似手槍金屬物品一支（未扣案，亦無證
    據證明係槍砲彈藥刀械管制條例所管制之槍砲），抵住乙○○脖子，並喝令其坐在該車右前座，之後將該支型似手槍之
    金屬物品交由坐在後座之「阿坤」押住乙○○，而由甲○○
    駕駛該車，控制乙○○之行動自由，另丁○○、黃宗尉及「
    阿華」等人則分乘渠等駕至現場之二部自小客車尾隨在後。
    隨後於同日凌晨二時三十五分許，丁○○、甲○○及丙○○
    等人將乙○○強押至彰化縣彰化市茄南里活動中心，喝令乙○○下車後，即一起動手毆打乙○○之身體，致乙○○受有
    左眼眶下瘀傷、頭痛及胸痛之傷害。
二、案經乙○○訴由彰化縣警察局彰化分局報告臺灣彰化地方法
    院檢察署檢察官偵查起訴。
    理  由
一、訊據被告丁○○對上揭犯罪事實坦承不諱；被告黃宗尉固坦
    承於上揭時、地毆打告訴人乙○○之事實，惟矢口否認有何
    妨害自由之犯行，辯稱：伊沒有強押告訴人，也沒有看到任
    何人押告訴人云云；被告甲○○則矢口否認有何妨害自由及
    傷害犯行，辯稱：當天是告訴人說不要在這裡講毒品的事，
    就自願開車載渠等去茄南里活動中心，伊並沒有脅迫告訴人
    ，而且伊到了活動中心後，只是叫告訴人不要再賣毒品給伊
    的朋友，伊並未毆打告訴人，還曾勸被告黃宗尉、丁○○不
    要打告訴人云云。經查：
（一）被告甲○○、丁○○、黃宗尉所為之上揭妨害自由及傷害
      犯行，業據證人即被告黃宗尉於偵查中、證人即被告丁○○於偵查及本院審理時證述甚詳，核與證人即告訴人乙○○於警詢、偵查及本院審理時，及證人戊○○於警詢及偵
      查中證述之情節相符，此外並有財團法人彰化基督教醫院
      出具之診斷書一紙附卷可按，事證已相當明確。
（二）被告甲○○雖以前詞置辯，惟查被告甲○○等人係因懷疑
      告訴人販賣毒品予被告丁○○之女友及渠等有染，雖時值
      深夜，仍怒不可遏地前往金馬汽車旅館尋找告訴人理論之
      情，已據被告三人自承在卷，且告訴人為一智識程度正常
      之成年男子，與被告甲○○等人又無任何交情可言，則衡
      情苟非其身體或精神意志已受被告甲○○等人之不法壓迫
      ，焉有可能在被告甲○○等人怒氣沖沖前往理論之際，猶
      貿然自陷險境而於深夜開車搭載被告甲○○等人前往彰化
      縣彰化市茄南里活動中心如此僻靜之處之理？是被告甲○○辯稱告訴人自願駕車搭載伊離開現場云云，實與常情相
      違，而難以採信。且被告甲○○等人將告訴人強押上車載
      往上開活動中心後，由被告甲○○、丁○○、黃宗尉等人
      圍毆之情，迭據證人乙○○、戊○○、丁○○、黃宗尉等
      人分別於警詢及偵查中證述甚詳，且互核相符，並有財團
      法人彰化基督教醫院出具之診斷書一紙在卷可稽，已堪認
      渠等所證為真。何況證人乙○○、戊○○與被告甲○○等
      人並無怨隙，本無蓄意構陷被告甲○○等人之理，而證人
      丁○○、黃宗尉與被告甲○○同屬共同被告，倘非確有其
      事，亦無憑空杜撰對己不利事實之理，更足徵證人乙○○
      、戊○○、丁○○、黃宗尉所言非虛，而被告甲○○辯稱
      伊未強押及出手毆打告訴人云云，則係卸責之詞，自不足
      採信。
（三）被告黃宗尉於本院審理時雖僅坦承共同毆打告訴人之事實
      ，而矢口否認妨害告訴人自由之犯行，惟其於偵查中已全
      盤坦承上開妨害自由及傷害之犯行，且按「以自己共同犯
      罪之意思，參與實施犯罪構成要件以外之行為，或以自己
      共同犯罪之意思，事先同謀，而由其中一部分人實施犯罪
      之行為者，均為共同正犯。」司法院大法官會議釋字第一
      ○九號解釋可資參照。本件被告黃宗尉雖未親自將告訴人
      強押上車，惟當被告甲○○將告訴人強押上車駛離現場後
      ，其隨即與被告丁○○搭乘他車至上開活動中心與被告甲○○會合，到達後並立刻下車與被告丁○○、甲○○等人
      一起圍毆告訴人等情，已據證人丁○○、乙○○於警詢、
      偵查中證述明確，顯然被告黃宗尉與甲○○等人當具有妨
      害告訴人自由之犯意聯絡無訛，否則被告甲○○及「阿坤
      」先將告訴人載離該汽車旅館後，被告黃宗尉何需與渠等
      一同會合與上開活動中心？又何以其一到上開活動中心後
      ，即衝下車不分青紅皂白痛毆告訴人？是以告訴人縱非被
      告黃宗尉親自強押上車，惟被告黃宗尉既與被告甲○○等
      人具有共同妨害告訴人自由之犯意聯絡，參照前揭大法官
      會議解釋之意旨，被告黃宗尉仍屬本件妨害自由犯行之共
      同正犯無疑。故被告黃宗尉於本院審理時翻異前詞，改稱
      並未強押告訴人云云，實屬事後卸責之詞，自不足採信。
（四）綜上，被告甲○○、黃宗尉所辯均不足採信，已如前述，
      本件事證已臻明確，被告三人上開妨害自由及傷害之犯行
      ，均堪認定。
二、核被告丁○○、甲○○及丙○○三人所為，係犯刑法第三百
    零二條第一項以其他非法方法剝奪人行動自由罪及同法第二
    百七十七條第一項之傷害罪。被告三人及「阿坤」、「阿華
    」等人就上開犯行，彼此間有犯意聯絡及行為分擔，均為共
    同正犯。又被告三人強押告訴人之目的，係為將之押往他處
    毆打，是渠等所犯上開二罪間，有方法、目的之牽連關係，
    為牽連犯，應從一重論以其他方法剝奪人行動自由罪。另被
    告丙○○前曾因強盜、竊盜案件，為法院各判處有期徒刑三
    年二月及四月，並定應執行有期徒刑三年三月確定，而其入
    監執行後，甫於九十四年三月二十二日執行完畢之情，有臺
    灣高等法院被告全國前案記錄表及臺灣彰化地方法院檢察署
    刑案資料查註紀錄表各一份在卷可參，其於五年內再犯本件
    有期徒刑以上之罪，為累犯，應依刑法第四十七條規定加重
    其刑。爰審酌被告三人均素行不佳，竟均不知自我警惕而再
    犯本案，實屬不該，且渠等與告訴人間縱有糾紛，本應報警
    依法處理，竟私自強押、毆打告訴人，視法律為無物，又被
    告甲○○、黃宗尉犯後猶飾詞圖卸刑責，態度非屬良好，被
    告丁○○則坦承犯行，尚具悔悟之心，及渠等三人各自參與
    之程度、犯罪之動機、目的、手段等一切情狀，分別量處如
    主文所示之刑。另被告甲○○犯本案所使用之金屬物品並未
    扣案，且乏證據證明為被告甲○○所有或係屬違禁物，故本
    院均不另為沒收之諭知，併予敘明。
據上論斷，應依刑事訴訟法第二百九十九條第一項前段，刑法第
二十八條、第三百零二條第一項、第二百七十七條第一項、第五
十五條、第四十七條，罰金罰鍰提高標準條例第一條前段，判決
如主文。
本案經檢察官何蕙君到庭執行職務。
中    華    民    國    95    年    3     月    30    日
                        臺灣彰化地方法院刑事第一庭
                              審判長法官  李進清
                              法      官  王昌鑫
                              法      官  紀佳良
以上正本證明與原本無異。
如不服本判決，應於收受送達後10日內向本院提出上訴書狀（應
附繕本）。
告訴人或被害人對於判決如有不服具備理由請求檢察官上訴者，
其上訴期間之計算係以檢察官收受判決正本之日期為準。
中    華    民    國    95    年    4     月    3     日
                              書  記  官  陳錫威
附錄法條：
刑法第302條第1項：
私行拘禁或以其他非法方法，剝奪人之行動自由者，處5年以下
有期徒刑、拘役或300元以下罰金。
刑法第277條第1項：
傷害人之身體或健康者，處3年以下有期徒刑、拘役或1千元以下
罰金。


司法院資訊處製作；財團法人民間司法改革基金會備份。
